臺灣臺南地方法院刑事判決　　　　　 93年度交簡上字第138號
上　訴　人　臺灣臺南地方法院檢察署檢察官
被　　　告　丙○○　男　42歲（民國51年11月18日生）
上列上訴人因被告過失傷害案件，不服本院93年度交簡字第1692
號中華民國93年10月25日刑事簡易判決（聲請簡易判決處刑案號
：93年度偵字第9544號），提起上訴，本院管轄之第二審合議庭
判決如下：
    主  文
原判決撤銷。
丙○○從事業務之人，因業務上之過失傷害人，處拘役伍拾玖日
，如易科罰金，以佰元折算壹日。
    事  實
一、丙○○以駕駛計程車為業，為從事駕駛業務之人，其於民國
    93年4月4日凌晨 2時20分許，駕駛車牌號碼720-LS號營小客
    車，沿臺南市○○路轉入崇善路由北向南行駛，途經林森路
    與崇善路交岔口南側約四十餘公尺處，其本應注意汽車行經
    劃有分向限制線之路段，不得駛入來車之車道內，而依當時
    情形，客觀上亦無不能注意之情事，竟疏未注意，貿然駛入
    來車車道，適甲○○騎乘車牌號碼 NMX-879號重機車沿臺南
    市○○路由南向北駛至上開地點，甲○○本亦應注意飲用酒
    類或其他類似物後，吐氣所含酒精濃度超過每公升 0.25 毫
    克或血液中酒精濃度超過百分之0.05以上者，不得駕車，且
    汽車（含機車，以下同）於夜間行駛時，應使用燈光，而依
    當時情形，客觀上亦無不能注意之情事，詎甲○○仍疏未注
    意，酒後未開啟車燈，貿然上路行駛，使丙○○於深夜之中
    難以察覺甲○○行車動向，致撞及順向騎乘上開機車行駛而
    來之甲○○，因而致甲○○受有顏面多處撕裂傷、擦傷及皮
    膚缺損、左髖骨骨折、左尺骨橈骨骨折等傷害。丙○○肇事
    後，於未被有偵查權之公務員發覺其為本件車禍之肇事者前
    ，主動對到場處理之員警表明其為肇事者，自首而接受裁判
    。而甲○○經送醫急救後，經抽血測得其血液中酒精濃度高
    達262mg/dl，換算為吐氣中酒精濃度高達每公升1.31毫克（
    甲○○所犯酒後駕車公共危險犯行，業經本院以93年度交簡
    字第1692號判決判處拘役五十九日確定）。
二、案經甲○○訴由臺南市警察局第一分局報請臺灣臺南地方法
    院檢察署檢察官偵查後聲請以簡易判決處刑。
    理  由
一、訊據被告丙○○對其於上開時、地，駕駛車牌號碼720-LS號
    營小客車越過分向限制線而駛入來車車道，因而與告訴人甲
    ○○發生碰撞而肇事之事實，均坦承不諱，核與告訴人於警
    詢、偵查中指訴之情節【見告訴人93年 4月23日、同年 5月
    28警詢筆錄，警卷第4至8頁】大致相符；又告訴人酒後駕駛
    上開重型機車上路，未依規定於夜間使用燈光，於肇事後測
    得其血液中酒精濃度高達262mg/dl，換算為吐氣中酒精濃度
    高達每公升1.31毫克之事實，亦有告訴人之酒精測定紀錄表
    、刑法第一百八十五條之三案件測試觀察紀錄表在卷可稽，
    此外復有道路交通事故現場圖、道路交通事故調查報告表（
    一）、（二）各一紙及道路交通事故現場蒐證照片十八幀【
    見警卷第23、26至37頁】在卷可資佐證。按汽車在雙向二車
    道行駛時，在劃有分向限制線之路段，不得駛入來車之車道
    內；又汽車駕駛人有飲用酒類或其他類似物後其吐氣所含酒
    精濃度超過每公升0.25毫克或血液中酒精濃度超過百分之0.
    11以上者，不得駕車；且汽車行駛時，遇夜間應使用燈光，
    道路交通安全規則第九十七條第二款、第一百十四條第二款
    、第一百零九條第一款規定甚明。查被告以駕駛計程車為業
    ，並領有職業小型車駕駛執照，此業經本院於94年 2月22日
    當庭勘驗被告提出之駕駛執照屬實，而告訴人亦考領有重型
    機車駕駛執照，此為渠於警詢中所是認，並於卷附道路交通
    事故調查報告表（二）中記載明確，則其二人對於上開規定
    自應知之甚稔，為其二人駕駛營業自小客車、騎乘重型機車
    應注意之事項，而本件車禍發生當時，天候為晴、夜間有照
    明、路面以柏油鋪裝，乾燥而無缺陷、道路無障礙、視距良
    好，有前引道路交通事故調查報告表（一）在卷可稽，是依
    當時情況，被告及告訴人於客觀上均無不能注意之情事，詎
    被告疏未注意，跨越道路之分向限制線而駛入來車車道，而
    告訴人亦疏未注意前開道路交通安全規則之規定，於飲酒已
    達不能安全駕駛動力交通工具之程度下，仍於酒後貿然騎乘
    重型機車上路，且因酒後注意力下降，未於夜間使用燈光，
    以致與逆向行駛之被告發生碰撞而肇事，其二人均顯然違背
    上開注意義務甚明。雖本件車禍肇事原因經送臺灣省臺南區
    車輛行車事故鑑定委員會鑑定結果，認被告駕駛計程車，行
    經劃設分向限制線肇事地點道路，未遵行車道，侵入來車道
    ，為肇事原因，而告訴人酒醉駕車雖有違規定，但無肇事因
    素【見警卷第10頁，上開委員會93年 7月28日南鑑字第9309
    23號鑑定意見書】，然上開鑑定意見關於告訴人之肇事責任
    部分，並未審酌卷附刑法第一百八十五條之三案件測試觀察
    記錄表所載告訴人於夜間行車未依規定使用燈光之情形，且
    告訴人經送醫急救後，測得其血液中酒精濃度經換算為吐氣
    中酒精濃度後，業已高達每公升1.31毫克，凡此顯然違反道
    路交通安全規則第一百十四條第二款、第一百零九條第一款
    之規定，告訴人顯有應注意、能注意而不注意之過失情狀，
    上開鑑定意見未能審酌告訴人之過失程度，逕認渠無肇事因
    素，顯有違誤，自不足據之認定僅被告為本件車禍之肇事原
    因，此部分鑑定意見尚非可採。又上開鑑定意見書亦認被告
    酒後駕車同為本案之肇事原因，但被告於肇事現場經警測得
    之酒精濃度為每公升0.12毫克，有被告之酒精濃度測試單二
    紙存卷可參【見警卷第24頁】，則被告經測得呼氣中酒精濃
    度既未逾道路交通安全規則第一百十四條第二款所定每公升
    0.25毫克之標準，尚難逕認其酒後駕車亦同為本案肇事因素
    ，此部分上開鑑定意見亦有未洽，應認被告與告訴人同為本
    件車禍之肇事原因。惟告訴人就本件車禍之發生雖同有過失
    ，然被告之過失責任亦不能因此而解免。末查告訴人確因
    本件車禍而受有顏面多處撕裂傷、擦傷及皮膚缺損、左髖骨
    骨折、左尺骨橈骨骨折等傷害，有國立成功大學醫學院附設
    醫院診斷證明書二紙在卷可稽，是被告之過失行為與告訴人
    所受之傷害間，確有相當因果關係無疑。本案事證明確，被
    告過失傷害犯行已堪認定。
二、查被告以駕駛計程車為業，此為其於警詢中所自承【見被告
    93年4月4日警詢筆錄，警卷第 1頁反面】，為從事駕駛業務
    之人，其因過失致告訴人受傷，核其所為，係犯行法第二百
    八十四條第二項前段之業務過失傷害罪。被告於本件車禍發
    生後，於有偵查權之公務員發覺何人為本案肇事車輛駕駛前
    ，對到場處理員警表示為其肇事車輛駕駛，自首而接受裁判
    ，應依刑法第六十二條前段之規定減輕其刑。
三、原審以被告犯行事證明確，依刑事訴訟法第四百四十九條第
    一項前段、第四百五十四條第二項、刑法第二百八十四條第
    二項、第六十二條前段、第四十一條第一項前段，罰金罰鍰
    提高標準條例第一條前段、第二條，逕以簡易判決量處被告
    有期徒刑四月，並諭知易科罰金之折算標準，固非無見。惟
    查：(一)原判決引用檢察官聲請簡易判決處刑書所載之犯罪事
    實中，認本件車禍發生地點為臺南市○區○○路與崇善路交
    岔路口，然此與卷附道路交通事故現場圖所示肇事地點及被
    告於警詢中所自承之行向、肇事地點均不相符；又檢察官聲
    請簡易判決處刑書認告訴人所受之傷害為顏面多處撕裂傷等
    傷害，亦與卷附診斷證明書二紙所載，告訴人所受之傷害為
    顏面多處撕裂傷、擦傷及皮膚缺損、左髖骨骨折、左尺骨橈
    骨骨折等傷害有異，原判決未就上開事項予以補充更正，逕
    認本件車禍發生地點為臺南市○區○○路與崇善路交岔路口
    ，並於量刑理由中載明告訴人所受之傷害為撕裂傷、擦傷、
    多處骨折之傷害，以致事實認定與卷存證據暨判決理由相互
    矛盾，尚有未洽；(二)原判決以卷附臺灣省臺南區車輛型車事
    故鑑定委員會93年 7月29日南鑑字第930923號鑑定意見書為
    據，逕認被告為本件車禍之肇事原因，未審酌告訴人於本件
    車禍之肇事責任，因而量處被告有期徒刑四月，並諭知易科
    罰金之折算標準，所量處之刑度相較於被告於本件車禍中應
    負之過失責任程度，亦屬過重。檢察官上訴意旨雖未就上開
    事項加以指摘，但原判決既有違誤，仍應由本院予以撤銷改
    判，另為適法之判決。
四、爰審酌被告之過失程度及其於本件車禍與告訴人同為肇事原
    因，且因其過失致告訴人受有撕裂傷、擦傷、多處骨折等傷
    害之結果，惟被告犯後坦承犯行、態度良好，且於本院審理
    中表示願以新臺幣八十萬元與告訴人和解，其所提出之和解
    金額衡情並非過低，雙方不能達成和解顯非能完全歸責於被
    告等一切情狀，量處如主文所示之刑，並諭知易科罰金之折
    算標準，以示懲儆。
據上論斷，應依刑事訴訟法第四百五十五條之一第一項、第三項
、第三百六十九條第一項前段、第三百六十四條、第二百九十九
條第一項前段，刑法第二百八十四條第二項前段、第六十二條前
段、第四十一條第一項前段，罰金罰鍰提高標準條例第一條前段
、第二條，判決如主文。
本案經檢察官乙○○到庭執行職務。
中　　華　　民　　國　　94　　年　　 3　　月　　23　　日
                        臺灣臺南地方法院刑事第四庭
                            審判長法  官  張瑛宗
                                  法  官  李東柏
　　　　      　　　　　          法　官　周紹武
以上正本證明與原本無異。
本判決不得上訴。
　　　　　　　　　　　　　  　　　書記官　許美惠
中　　華　　民　　國　　94　　年　　 3　　月　　23　　日
附錄本案論罪科刑法條全文:
中華民國刑法第284條第2項前段
從事業務之人，因業務上之過失傷害人者，處一年以下有期徒刑
、拘役或一千元以下罰金，致重傷者，處三年以下有期徒刑、拘
役或二千元以下罰金。
